最高法院刑事裁定　　　　　　　　九十四年度台抗字第三０號
　　抗　告　人　甲○○原名林.
　　　　　　　　　　　　233.
　　　　　　　　　　　　通訊處.
　　　　　　　　　　　　信箱
上列抗告人因違反電信法案件，不服台灣高等法院高雄分院中華
民國九十三年十一月五日駁回再審聲請之裁定（九十三年度聲再
字第一三五號），提起抗告，本院裁定如下：
    主  文
抗告駁回。
    理  由
本件抗告人甲○○（原名林中仁）於原審聲請再審意旨略稱：抗
告人於民國八十九年間即患有精神分裂症，致智能上有障礙，故
於所涉違反電信法案台灣高雄地方法院及原審法院審判程序中未
告知審判長有此病症，使審判長認為抗告人前後供詞不一，不知
悔改而重判八個月有期徒刑，但抗告人因為患有精神分裂症，而
在法庭上胡言亂語，並非故意逃避刑責不知悔改，有診斷證明書
可稽。該診斷證明書應屬刑事訴訟法第四百二十條第一項第六款
所規定之新證據，為此聲請再審云云。原裁定則以有罪之判決確
定後，為受判決人之利益聲請再審，必其聲請之理由合於刑事訴
訟法第四百二十條第一項所定情形之一，始得准許之。而該條第
六款所謂發現確實之「新證據」，係指該證據於判決前已經存在
，為法院及當事人所不知、不及調查，判決後始行發見者而言，
又此新證據從形式上觀察，固不以絕對不須經過調查程序為條件
，但必須顯然可認為足以動搖原有罪確定判決而為受判決人無罪
、免訴、免刑或輕於原判決所認罪名者為限。抗告人因本件違反
電信法案件，經原審法院於九十三年六月三日判處有期徒刑八月
（九十三年度上訴字第三一五號），嗣經上訴本院，經以其上訴
違背法律上之程式，予以駁回。抗告人所提出奇美醫院台南分院
於九十三年十月十三日開立之診斷證明書，從形式上觀察，既無
法認定渠於九十一年五月二十日涉犯竊盜，及自翌（二十一）日
起至同年月二十六日止，連續撥打該行動電話予蘇東昭等人涉犯
電信法第五十六條第一項罪名之時，是否處於心神喪失、精神耗
弱狀態，且該診斷證明書乃原審判決後始出具，並非判決前已經
存在，判決後始行發現之情形，難認係新證據，因而駁回抗告人
所為再審之聲請。
經查有罪之判決確定後，為受判決人之利益聲請再審，必其聲請
之理由合於刑事訴訟法第四百二十條第一項所定情形之一，始得
准許之。而該條第六款所謂發現確實之「新證據」，係指該證據
於判決前已經存在，為法院及當事人所不知、不及調查，判決後
始行發現者而言。原裁定以抗告人所提奇美醫院台南分院於九十
三年十月十三日開立之診斷證明書係抗告人於原審判決後始出具
，因認其不符上開「新證據」之要件。而其理由復謂抗告人曾於
原審辯論終結後宣判（九十三年六月三日）前提出診斷書影本欲
證明其有精神分裂症，故該「影本」，於判決前已存在，亦非新
證據等語。依此，抗告人於原審判決前似已提出診斷證明書，欲
證明其罹有精神分裂症。則抗告人對於所謂記載其罹有精神分裂
症之診斷證明書，乃為其於判決前所已知者，該項新證據既係原
審判決前已經存在，且為抗告人所知悉，自與上開「新證據」之
要件不相符合。是原裁定以抗告人所為再審聲請核與刑事訴訟法
第四百二十條第一項第六款規定不符，而予駁回，要無不合。至
抗告意旨指抗告人於八十九年間即罹有精神分裂症，渠先前於原
審係忘記提出案發時之診斷證明書，加以證明，因而指摘原裁定
違法云云，縱然屬實，因該項證據係原審判決前已存在，且為抗
告人所知悉，並非判決後始行發現者，仍與上開「新證據」之特
性不符。其抗告為無理由，應予駁回。
據上論結，應依刑事訴訟法第四百十二條，裁定如主文。
中　　華　　民　　國　九十四　年　　一　　月　 十三 　日
                    最高法院刑事第十一庭
                        審判長法官  張　淳　淙
                              法官  謝　俊　雄
                              法官  蘇　振　堂
                              法官  張　春　福
                              法官  呂　丹　玉
      本件正本證明與原本無異
                            書  記  官
中　　華　　民　　國　九十四　年　　一　　月　　二十　日
                                                      Ｌ
